【裁判字號】    99,交易,437
【裁判日期】    990729
【裁判案由】    過失致死等
【裁判全文】
臺灣臺中地方法院刑事判決             99年度交易字第437號
公  訴  人  臺灣臺中地方法院檢察署檢察官
被      告  甲○○
選任辯護人  袁烈輝  律師
上列被告因過失致死等案件，經檢察官提起公訴（99年度偵字第
8745號），本院判決如下：
    主    文
甲○○犯不能安全駕駛動力交通工具罪，處有期徒刑參月。又犯
過失致人於死罪，處有期徒刑壹年。應執行有期徒刑壹年貳月，
緩刑肆年，緩刑期間付保護管束，並應於本判決確定之日起貳年
內，向公庫支付新臺幣壹拾陸萬元整，且向指定之政府機關、政
府機構、行政法人、社區或其他符合公益目的之機構或團體，提
供貳佰肆拾小時之義務勞務。
    犯罪事實
一、甲○○自民國99年1月19日受吊銷駕駛執照處分，因吊銷駕
    駛執照處分迄100年1月18日始為屆滿，於期限內不得報考而
    無合格駕駛執照，卻仍不知警惕，於99年2月19日23時許，
    在臺中市市○路某處飲用啤酒後，本應注意飲用酒類後其吐
    氣所含酒精濃度若已超過每公升0.25毫克以上，不得駕車，
    且行車速度，應依速限標誌或標線之規定，惟其竟於飲用酒
    類後吐氣所含酒精濃度為每公升0.68毫克（mg/l）而達不能
    安全駕駛動力交通工具程度之情形下，猶仍無照駕駛車牌號
    碼5761-FH號自小客車搭載戊○○（右後座）、乙○○（左
    後座）、丁○○（中後座）、蔡易升（右前座）上路。嗣於
    同日23時40分許，甲○○駕車沿臺中縣沙鹿鎮○○路○○道
    由臺中市往臺中縣沙鹿鎮方向行駛，途經中棲路與鎮○路○
    ○○路口時，適有不詳之人駕駛不詳車輛，亦沿中棲路往同
    方向行駛於甲○○所駕駛車輛之右側，而向左變換車道欲至
    路口左轉，雖依當時天候雨、夜間有照明、柏油路面濕潤、
    無缺陷、無障礙物、視距良好等客觀情事，並無不能注意之
    情事，惟甲○○因受酒精作用影響其應變及判斷能力，復因
    以時速80公里之速度超速行駛（當地路段之速限為時速60公
    里），致閃避不及，車輛失控，因而駕車衝撞中棲路慢車道
    旁第2棵路樹後翻落六路厝橋下，致戊○○、乙○○、丁○
    ○受傷（過失傷害部分均未據告訴），蔡易升則因傷重不治
    身亡。經醫院於同年月20日凌晨2時21分許，對甲○○抽血
    檢驗酒精濃度，換算呼氣中酒精濃度為每公升0.49毫克，因
    而推估得知其飲用酒類後駕車上路當時之呼氣中酒精濃度高
    達每公升0.68毫克，而為警查知其上開酒後不能安全駕駛動
    力交通工具之犯行。又甲○○在負責犯罪偵查之臺中縣警察
    局清水分局沙鹿分駐所警員吳禎哲據報前往傷者就醫之醫院
    處理，但尚未發覺本件過失致人於死犯行之行為人為何人前
    ，即主動向員警表明其為肇事者而願接受裁判，而為警查悉
    其上開過失致人於死之犯行。
二、案經被害人蔡易升之父丙○○訴由臺中縣警察局清水分局報
    請臺灣臺中地方法院檢察署檢察官偵查起訴。
    理    由
一、證據能力之說明：
（一）按檢察官職司追訴犯罪，就審判程序之訴訟構造言，檢察
      官係屬與被告對立之當事人一方，偵查中對被告以外之人
      所為之偵查筆錄，或被告以外之人向檢察官所提之書面陳
      述，性質上均屬傳聞證據。在理論上，如未予被告反對詰
      問、適當辯解之機會，一律准其為證據，似有違當事人進
      行主義之精神，對被告之防禦權亦有所妨礙；然而現階段
      刑事訴訟法規定檢察官代表國家偵查犯罪、實施公訴，必
      須對於被告之犯罪事實負舉證之責，依法其有訊問被告、
      證人及鑑定人之權，證人、鑑定人且須具結，而實務運作
      時，偵查中檢察官向被告以外之人所取得之陳述，原則上
      均能遵守法律規定，不致違法取供，其可信性極高，為兼
      顧理論與實務，乃於修正刑事訴訟法時，增列第159條之1
      第2項，明定被告以外之人於偵查中向檢察官所為陳述，
      除顯有不可信之情況外，得為證據（最高法院95年度台上
      字第1044號判決要旨參照）。復按刑事訴訟法第159條之1
      第2項，明定被告以外之人於偵查中向檢察官所為陳述，
      除顯有不可信之情況者外，得為證據；所謂「不可信之情
      況」，由法院審酌被告以外之人於陳述時之外在環境及情
      況而為判斷；而被告以外之人於偵查時，是否與被告對質
      ，與其陳述時之外在環境並無必然之關聯，自不得以偵查
      中未經被告詰問，逕認該陳述無證據能力；至該等陳述與
      事實是否相符，要屬證據證明力之問題，與證據能力之有
      無，不容混淆（最高法院94年度台上字第7132號、95年度
      台上字第1585號等判決要旨參照）。又證人於檢察官偵查
      中所為之陳述，審酌該陳述作成之客觀條件及環境，認其
      心理狀態健全，並無受到脅迫、利誘或詐欺，自非顯有不
      可信之情形，依刑事訴訟法第159條之1第2項之規定，亦
      得為證據（最高法院95年度台上字第934號判決要旨參照
      ）。經查，證人戊○○於檢察官偵訊時已具結證述在案（
      詳偵卷第8至10頁），且依據偵查庭開庭過程及筆錄記載
      ，可徵證人戊○○於檢察官偵查中為陳述時，並無任何遭
      受外力不當干涉之顯不可信之情況，又被告於本院審理時
      ，並未聲請對質詰問證人戊○○，要屬對質詰問權之放棄
      ，而證人戊○○於偵查中之證述，既經本院於審理中踐行
      供述證據之調查程序，核其證據能力當無疑義。
（二）按從事業務之人於業務上或通常業務過程所須製作之紀錄
      文書、證明文書，除顯有不可信之情況外，依刑事訴訟法
      第159條之4第2款之規定，得為證據。觀諸卷附由童綜合
      醫院出具之被告急診生化檢驗單（詳警卷第15頁）之記載
      形式及其要旨，係醫師及檢驗員在例行性之抽血檢驗過程
      中，就其所從事之通常醫療業務及檢驗業務過程之檢驗結
      果之紀錄，而依業務過程所製作、出具、交付之證明文書
      ，應認屬刑事訴訟法第159條之4第2款所規定之「從事業
      務之人於業務上或通常業務過程所須製作之證明文書」，
      本院復查無該生化檢驗單之作成有何顯有不可信之情況，
      故應認有證據能力。
（三）按現行刑事訴訟法為保障被告之反對詰問權，排除具有虛
      偽危險性之傳聞證據，以求實體真實之發見，於該法第15
      9條第1項明定被告以外之人於審判外之言詞或書面陳述，
      除法律有規定者外，不得作為證據。而刑事訴訟法第159
      條之1至159條之4有傳聞法則之例外規定，且被告以外之
      人於審判外之陳述，雖不符前四條之規定，而經當事人於
      審判程序同意作為證據，法院審酌該言詞陳述或書面陳述
      作成時之情況，認為適當者，亦得為證據；當事人、代理
      人或辯護人於法院調查證據時，知有第159條第1項不得為
      證據之情形，而未於言詞辯論終結前聲明異議者，視為有
      前項之同意，刑事訴訟法第159條之5定有明文。查其餘經
      本院於審理期日踐行調查證據程序之被告以外之人於審判
      外之書面、言詞陳述，公訴人、被告及其辯護人於本院審
      理時對於證據能力均未聲明異議，本院審酌後認為該等證
      據均為本院事實認定之重要依據，作為本案之證據均屬適
      當，故依刑事訴訟法第159條之5規定，均具有證據能力。
      至於承辦員警所提出之現場照片及檢察官相驗照片等，因
      不具供述性，屬於非供述證據，並無傳聞法則之適用，該
      等證據既無非法取得之問題，復經本院踐行調查證據程序
      ，其證據能力自無疑問，併予敘明。
二、認定犯罪事實之依據：
    訊據被告甲○○於警詢、偵訊及本院審理時，始終對於上揭
    犯罪事實均坦承不諱，並有證人戊○○於警詢、偵訊之證述
    在卷可佐，復有臺中縣警察局道路交通事故現場圖、道路交
    通事故調查報告表（一）（二）等各1份及道路交通事故照
    片、臺灣臺中地方法院檢察署相驗屍體證明書、相驗筆錄、
    相驗報告書、童綜合醫院出具之被告急診生化檢驗單等在卷
    可稽，是以被告自白核與事實相符，得為證據，且堪採信。
    按「行車速度，依速限標誌或標線之規定」、「汽車駕駛人
    有下列情形之一者，不得駕車：二、飲用酒類或其他類似物
    後其吐氣所含酒精濃度超過每公升0.25毫克或血液中酒精濃
    度超過百分之0.05以上」，道路交通安全規則第93條第1項
    、第114條第2款分別定有明文。本件被告甲○○雖於本案發
    生前業因另案遭吊銷駕駛執照，惟其既曾考領過合格駕駛執
    照，有汽車駕駛人證照查詢資料（詳警卷第38頁）可相互勾
    稽信實，則其駕車時當明知且應注意上開道路交通安全法規
    之規定；而依當時天候雨、夜間有照明、柏油路面濕潤、無
    缺陷、無障礙物、視距良好等客觀情事，並無不能注意之情
    事；然被告甲○○卻在飲用酒類後吐氣酒精濃度已達每公升
    0.68毫克之情形下，猶仍以時速80公里之速度超速行駛（當
    地路段之速限為時速60公里），其應注意、能注意卻疏未注
    意上揭道路交通安全規則所規定之注意義務，而因受酒精作
    用影響其應變及判斷能力及超速行駛，致閃避鄰車不及，車
    輛失控，因而駕車衝撞路樹後翻落橋下，使被害人蔡易升不
    幸傷重不治身亡，足證被告甲○○之駕駛行為顯有過失，且
    其過失行為與被害人蔡易升之死亡結果之間，確有相當因果
    關係。基上所述，本件被告甲○○所為不能安全駕駛動力交
    通工具犯行及過失致人於死犯行，事證均堪認明確，應依法
    論科。
三、論罪科刑部分：
（一）核被告甲○○所為，係犯刑法第185條之3之不能安全駕駛
      動力交通工具罪及刑法第276條第1項之過失致人於死罪。
      按汽車駕駛人，無駕駛執照駕車、酒醉駕車，因而致人死
      亡，依法應負刑事責任者，加重其刑至二分之一，道路交
      通管理處罰條例第86條第1項定有明文。查被告甲○○於
      案發時因前受吊銷駕駛執照處分迄100年1月18日始為屆滿
      ，於期限內不得報考而無合格駕駛執照，除為被告甲○○
      經本院審理時諭知在案後不為爭執（詳本院卷第22頁背面
      ），復有汽車駕駛人證照查詢資料在卷可按（詳警卷第38
      頁），是其無駕駛執照駕車致人死亡，就其所犯過失致人
      於死罪部分，應依前揭道路交通管理處罰條例第86條第1
      項之規定加重其刑。又查被告甲○○係於服用酒類後呼氣
      中酒精濃度高達每公升0.68毫克而達不能安全駕駛動力交
      通工具程度之情形下，猶仍駕駛上開自小客車上路因而肇
      事，業如前述，其酒醉駕車致人死亡之事實亦至堪明確，
      故就其所犯過失致人於死罪部分，亦應依道路交通管理處
      罰條例第86條第1項之規定，再予遞加重其刑。再被告甲
      ○○在負責犯罪偵查之臺中縣警察局清水分局沙鹿分駐所
      警員吳禎哲據報前往傷者就醫之醫院處理，但尚未發覺本
      件過失致人於死犯行之肇事者為何人前，即主動向員警表
      明其為肇事者而願接受裁判，有臺中縣警察局道路交通事
      故肇事人自首情形紀錄表附卷可稽（詳警卷第23頁），本
      院核本案案發情節、被告犯後態度良好暨與被害人家屬達
      成和解等一切情狀，認為就其所犯過失致人於死罪部分，
      合依刑法第62條前段規定，減輕其刑，並於前述遞加重其
      刑後再予減輕之。
（二）爰審酌被告甲○○前於98年間甫因犯服用酒類不能安全駕
      駛動力交通工具罪，經吊銷駕駛執照，且經臺灣宜蘭地方
      法院檢察署檢察官以98年度速偵字第15號為緩起訴處分確
      定在案，有臺灣高等法院被告前案紀錄表在卷可按，猶不
      知戒惕，於駕駛執照吊銷期間，竟仍恣意於酒後無照駕駛
      自小客車上路，且超速行駛，導致本件車禍發生，被告過
      失情節甚重，而其過失駕駛行為，直接剝奪被害人蔡易升
      之生命，造成被害人蔡易升與其家人天人永隔，永生無法
      回復之傷慟與遺憾，惟被告犯後尚知悔悟，始終坦承犯行
      之態度良好，且業與被害人蔡易升之家屬調解成立，有本
      院99年度司中調字第1530號調解程序筆錄在卷可參，兼衡
      其智識程度及生活狀況等一切情狀，就其所犯二罪分別量
      處如主文所示之刑，並合併定其應執行刑。選任辯護人雖
      就被告科刑範圍一事表示請求判處有期徒刑六月以下（詳
      本院卷第25頁），惟本院認為被告甫因酒後駕車遭吊銷駕
      駛執照未幾，卻仍視法律禁令為無物，恣意於酒後無照且
      超速駕車上路，罔顧自身、乘客及其它往來用路人之安全
      ，對自身及他人生命安全不知尊重，若逕予宣告有期徒刑
      六月以下之刑度，其罪刑顯不相當，將無法收警惕、矯治
      之效，附此敘明。末按司法院院字第2702號解釋認為得易
      科罰金之罪與不得易科罰金之罪，因併合處罰之結果，不
      得易科罰金，故於諭知判決時，無庸為易科折算標準之記
      載；司法院釋字第144號解釋進而宣示「數罪併罰中之一
      罪，依刑法規定得易科罰金，若因與不得易科之他罪併合
      處罰結果而不得易科罰金時，原可易科部分所處之刑，自
      亦無庸為易科折算標準之記載。」；係考量得易科罰金之
      罪與不得易科罰金之罪併合處罰，犯罪行為人因不得易科
      罰金之罪，本有受自由刑矯正之必要，而對犯罪行為人施
      以自由刑較能達到矯正犯罪之目的，故而認為得易科罰金
      之罪，如與不得易科罰金之罪併合處罰時，不許其易科罰
      金。上開解釋旨在藉由自由刑之執行矯正犯罪，目的洵屬
      正當，亦未選擇非必要而較嚴厲之刑罰手段，與數罪併罰
      定應執行刑制度之本旨無違，亦與憲法第23條規定之比例
      原則尚無牴觸（司法院大法官會議解釋第679號揭櫫在案
      ），故本件就被告所犯不能安全駕駛動力交通工具罪部分
      ，即不另予諭知易科罰金之折算標準，併此敘明。
四、諭知緩刑宣告之說明：
    查被告甲○○未曾因故意犯罪受有期徒刑以上刑之宣告，有
    臺灣高等法院被告前案紀錄表在卷可按，被告雖一時失慮，
    致罹本案，其酒後、無照且超速駕車之行為，應予嚴厲譴責
    ，惟其年紀甚輕，目前尚於專科就讀中，始終坦承犯行，深
    具悔意，且業與被害人蔡易升之家屬成立調解，有如前述，
    信被告歷經本案偵、審程序之教訓，當知警惕而無再犯之虞
    ，故本院綜核各情，認所宣告之刑以暫不執行為宜，爰併予
    宣告緩刑四年，以勵自新。又本院斟酌被告法治觀念尚嫌薄
    弱，為使其於緩刑中知法守法，及對社會有所彌補，爰依刑
    法第74條第2項第4款規定，命被告應於本判決確定之日起二
    年內，向公庫支付新臺幣16萬元整，併依刑法第74條第2項
    第5款規定，命被告應於本判決確定之日起二年內，向指定
    之政府機關、政府機構、行政法人、社區或其他符合公益目
    的之機構或團體，提供240小時之義務勞務，期能使被告於
    支付公益金及付出義務勞務之過程中，明瞭其行為對社會治
    安及被害人及其家屬所造成之損害，以資警惕，並依刑法第
    93條第1項第2款規定諭知被告於緩刑期間付保護管束。至被
    告究應向何政府機關、政府機構、行政法人、社區或其他符
    合公益目的之機構或團體提供義務勞務，屬執行之問題，應
    由執行檢察官斟酌全案情節及各該機關、團體之需求，妥為
    指定，併予敘明。末按受緩刑之宣告而有下列情形之一，足
    認原宣告之緩刑難收其預期效果，而有執行刑罰之必要者，
    得撤銷其宣告：四、違反第74條第2項第1款至第8款所定負
    擔情節重大者，刑法第75條之1第1項第4款定有明文；本院
    盼被告甲○○能記取本次教訓，深切反省，戒慎恐懼，確實
    履行支付公益金及付出義務勞務之處置，珍惜自新之機會，
    萬勿再犯為幸。
五、據上論斷，應依刑事訴訟法第299條第1項前段，道路交通管
    理處罰條例第86條第1項，刑法第185條之3、第276條第1項
    、第62條前段、第51條第5款、第74條第1項第1款、第2項第
    4款、第5款、第93條第1項第2款，刑法施行法第1條之1，判
    決如主文。
中    華    民    國    99    年    7     月    29    日
                    交通法庭  法  官  廖慧如
以上正本證明與原本無異。
如不服本判決，應於收受送達後10日內向本院提出上訴書狀，並
應敘述具體理由；其未敘述上訴理由者，應於上訴期間屆滿後20
日內向本院補提理由書（均須按他造當事人之人數附繕本）「切
勿逕送上級法院」。
                              書記官  張宏清
中    華    民    國    99    年    7     月    29    日
附錄論罪科刑法條：
中華民國刑法第185條之3
服用毒品、麻醉藥品、酒類或其他相類之物，不能安全駕駛動力
交通工具而駕駛者，處1年以下有期徒刑、拘役或科或併科15萬
元以下罰金。
中華民國刑法第276條第1項
因過失致人於死者，處2年以下有期徒刑、拘役或2千元以下罰金
。

司法院資訊處製作；財團法人民間司法改革基金會備份。
